臺灣澎湖地方法院刑事判決　　　　　　　　　　　　　　九十一年度訴字第四四號
　　公　訴　人　臺灣澎湖地方法院檢察署檢察官
　　被　　　告　甲○○
右列被告因違反懲治走私條例案件，經檢察官提起公訴（九十年度偵字第二六八號）
，本院判決如左：
    主  文
甲○○藏匿私運管制物品進口逾公告數額之走私物品，處有期徒刑肆月，如易科罰金
，以參佰元折算壹日。
扣案之大衛杜夫牌洋菸壹萬捌仟參佰玖拾包及七星牌洋菸參萬玖仟壹佰零陸包均沒收
。
    事  實
一、甲○○曾於民國八十九年間，因違反懲治走私條例案件，經本院判處有期徒刑四
    月，緩刑二年，於八十九年十一月十七日確定，竟不知悔改，基於藏匿走私物品
    之犯意，於緩刑期內之九十年五月間某日，在澎湖縣西嶼鄉大池村三四之七號住
    處及其住處後方他人之古厝空屋內，藏匿管制進口物品逾公告數額之七星牌、大
    衛杜夫牌未稅洋菸各三萬九千一百零六包、一萬八千三百九十包（共計五萬七千
    四百九十六包，起訴書誤載為七星牌三千一百零六包、大衛杜夫牌五百五十包，
    共計三千六百五十六包，應予更正），完稅價格新台幣（下同）一百萬二千七百
    三十二元之走私物品。嗣於九十年五月二十四日上午十一時許，為警在甲○○上
    開住處查獲其所有因犯罪所得之未稅洋菸大衛杜夫牌四百五十包、七星牌三千一
    百零六包，在上開空屋扣得其所有因犯罪所得之未稅洋菸大衛杜夫牌一萬七千九
    百四十包、七星牌三萬六千包。
二、案經行政院海岸巡防署海洋巡防總局第八澎湖海巡隊移送臺灣澎湖地方法院檢察
    署檢察官偵查起訴。
    理  由
一、訊據被告甲○○矢口否認有藏匿走私物品之犯行，辯稱：警方在伊住處扣得之未
    稅洋菸係伊於九十年五月間在澎湖縣姑婆嶼附近海面撈獲，至警方在距離伊住處
    百餘公尺處之他人古厝空屋內查獲之未稅洋菸，則非屬伊所有，伊所撈獲之未稅
    洋菸純供己用，並非替私梟藏匿，尚不構成犯罪云云。惟查，警方於九十年五月
    二十四日上午十一時許，在甲○○住處及其後方古厝空屋實施搜索時，被告甲○
    ○均隨同在場，嗣警方分別於該兩處所扣得未稅洋菸「大衛杜夫牌四百五十包、
    七星牌三千一百零六包」及「大衛杜夫牌一萬七千九百四十包、七星牌三萬六千
    包」，被告甲○○旋簽名確認其為該等未稅洋菸之所有人，此有搜索扣押證明筆
    錄「在場人」一欄及查獲走私嫌疑貨品扣押單「貨主簽名捺印」一欄所載被告甲
    ○○之簽名、指印為憑，自堪認該等未稅洋菸均屬被告甲○○所有。參以在被告
    甲○○住處及其後方古厝空屋所扣得之未稅洋菸均屬品名相同之大衛杜夫牌、七
    星牌，且均以未標示任何文字、圖案之紙箱盛裝，紙箱外層尚裹以防水黑色塑膠
    袋，此為被告甲○○所自承，並有附卷之查獲物品照片數幀可稽等情，益見該等
    未稅洋菸均同屬被告甲○○所有。況本件查獲部分未稅洋菸之空屋已閒置數十年
    ，長久以來未有人在內居住管理一情，有澎湖縣警察局白沙分局函一紙可考，被
    告甲○○亦於警察局調查中供陳：該空屋是伊姨婆所有，伊知悉該空屋已荒廢許
    久等語，則被告甲○○以該空置之房屋藏放己有之物品，亦無任何違背常理之處
    。又扣案之上開洋菸五萬七千四百九十六包，完稅價格為一百萬二千七百三十二
    元，有財政部高雄關稅局九十年六月十五日關緝字第九００六０五六七號函一紙
    足憑，是依九十年十一月二十九日修正前行政院公告之懲治走私條例公告管制物
    品項目及其數額之丙項第一款所示，該批物品即屬管制進口物品，而由該等物品
    之品名、外觀包裝均屬相同等情觀之，亦足認該等物品均係一次私運進口之走私
    物品，被告甲○○於住居處及空屋大量藏放未稅洋菸，顯有藏匿走私物品之事實
    ，甚為明瞭。被告甲○○所辯，係屬卸責之詞，不足採信。本件事證已臻明確，
    被告犯行堪以認定，應予依法論科。
二、按行政院依懲治走私條例公告之「管制物品項目及其數額」，其內容之變更，並
    非懲治走私條例處罰規定之變更，與刑法第二條所謂法律有變更不符，尚無該條
    之適用。此經司法院大法官會議釋字第一０三號解釋在案。是行政院雖於九十年
    十一月二十九日公告修正「管制物品項目及其數額」，變更丙項第一款之規範內
    容，並於九十年十二月二十七日刪除丙項第一款，惟揆諸首開解釋明文，該部分
    之修訂尚無法律變更之問題，對於走私行為之處罰，仍應適用九十年十一月二十
    九日修正前「管制物品項目及其數額」丙項第一款之規定。再按懲治走私條例第
    三條第一項之藏匿走私物品罪，法條文字並無限於藏匿他人所有或持有之走私物
    品為要件，故不論行為人為自己或為他人藏匿，均應成立藏匿走私物品罪（最高
    法院八十二年度第三次刑事庭會議（一）決議即係以同一法律理由，認行為人為
    自己或為他人運送走私物品，均成立懲治走私條例第三條第一項之運送走私物品
    罪，可資參照）。又按懲治走私條例第三條第一項之罪，已經於九十一年六月二
    十六日修正公布，同年月二十八日生效。修正後之法律，其法定刑為：「五年以
    下有期徒刑、拘役或科或併科新台幣一百五十萬元以下罰金」，以之與修正前所
    規定之法定刑：「五年以下有期徒刑、拘役或科或併科新台幣九萬元以下罰金」
    相比較，以修正前之法律較有利於被告。依刑法第二條第一項但書之規定，應適
    用較有利於被告之修正前懲治走私條例第三條第一項之規定處斷。核被告所為，
    係犯修正前懲治走私條例第三條第一項藏匿走私物品罪。爰審酌被告曾於八十九
    年間，因違反懲治走私條例案件，經本院判處有期徒刑四月，緩刑二年，於八十
    九年十一月十七日確定，有臺灣高等法院被告全國前案紀錄表可佐，素行不佳；
    且所藏匿之洋菸數量頗鉅，及其犯罪之動機、目的、手段、犯罪後態度等一切情
    狀，量處如主文所示之刑，並諭知易科罰金之折算標準。扣案之上開洋菸，為被
    告所有因犯罪所得之物，應依刑法第三十八條第一項第三款之規定，宣告沒收。
據上論斷，應依刑事訴訟法第二百九十九條第一項前段，修正前懲治走私條例第三條
第一項、第十一條，刑法第二條第一項但書、第四十一條第一項前段、第三十八條第
一項第三款，判決如主文。
本案經檢察官莊俊仁到庭執行職務。
中    華    民    國      九十一    年       十二      月      十一     日
                                  臺 灣 澎 湖 地 方 法 院 刑 事 庭
                                        法      官  陳    順    輝
右正本證明與原本無異。
如不服本判決，應於判決送達後十日內，向本院提出上訴狀（須附繕本）。
中    華    民    國      九十一    年       十二      月      十三     日
                                        書  記  官  賴    淑    萍
附錄本案論罪科刑法條全文：
修正前懲治走私條例第三條第一項：運送、銷售或藏匿前條第一項之走私物品者，處
五年以下有期徒刑、拘役或科或併科新台幣九萬元以下罰金。
